最高法院刑事判決　　　　　　　　　　　　　　　八十六年度台上字第五九二九號
　　上　訴　人　台灣高等法院台中分院檢察署檢察官
　　被　　　告　甲○○
　　選任辯護人　林春祥律師
右上訴人因被告貪污案件，不服台灣高等法院台中分院中華民國八十六年六月十一日
第二審判決（八十六年度上訴字第三三五號，起訴案號：台灣彰化地方法院檢察署八
十五年度偵字第九六七號），提起上訴，本院判決如左：
    主  文
原判決撤銷，發回台灣高等法院台中分院。
    理  由
本件原判決以公訴意旨略稱：被告甲○○係彰化縣芳苑鄉衛生所牙科醫師，為依據法
令從事公務之人員，竟基於概括之犯意，自民國八十四年三月十三日起，至同年六月
二十六日，連續在彰化縣芳苑鄉○○路○○段一九四巷四八號即芳苑鄉衛生所內，明
知病患洪保護、謝洪玉蘭僅因假牙牙痛作治療而未拔牙，病患洪林豆牙齒斗部位已缺
牙未作複合樹脂充填，病患黃福榮因牙痛治療未作複合樹脂充填等，仍分別利用職務
上機會，在其製作之病歷資料，虛偽登載病患洪保護等人拔牙或複合樹脂充填，並據
以行使向中央健康保險局（下稱中央健保局）詐領診療費用，其中洪保護部分為新台
幣（下同）五千三百五十元、謝洪玉蘭部分為五千零八十元、洪林豆部分為六百元、
黃福榮部分為一千九百七十元，共計一萬三千元，足生損害於中央健保局核撥健保給
付之正確。迄至八十四年十月間，中央健保局中區分局發覺有異，派員實地訪查及勘
驗而得悉上情，因認被告牽連涉犯刑法第二百十六條、第二百十三條，及貪污治罪條
例第五條第一項第二款之罪嫌。但經審理結果，被告之犯罪不能證明，因而撤銷第一
審論處被告連續依據法令從事公務之人員，利用職務上之機會，詐取財物罪刑之判決
，改判無罪。
惟查洪保護左下一、二（即）牙齒早於八十一年四月五日在芳苑鄉衛生所經由被
告拔除，為被告所自承，並載於其病歷資料上（見調查卷第十六頁病歷欄第二、三行
之記載），如果無訛，則被告於其職務上所掌之公文書即病歷資料上，登載八十四年
四月二十八日拔除洪保護左下一、二（即）牙齒之處置（見同上卷第十七頁第八
－十行之記載），並據以在該月申報之醫療給付門診專案申請診療費用輔助報表傷病
名稱欄為同樣之記載，申領診療費用，能否謂非虛偽，饒有研求之餘地，且該不利於
被告之病歷資料，何以不足採信，原判決亦未加說明，顯有理由不備之違法。次查病
患洪林豆右上二（即）牙齒，已於七十九年五月二十二日在芳苑鄉衛生所為被告拔
除，有牙科病歷影本附卷可稽（見同上卷第二十三頁第五行－第十行之記載），則該
齒成為缺齒，而缺齒裝上假牙後，可否填補複合樹脂，攸關被告於八十四年五月九日
在其所掌病歷資料上，填載對洪林豆右上二（即）牙齒充填複合樹脂之記載，是否
真實，原審對此未詳加調查，調查之能事，容有未盡。又被告於接受訪視時，曾當場
默認犯行，並追問中央健保局中區分局訪查人員將受何處置等情，業據中央健保局以
八十四年十一月二十二日健保稽字第八四○二○五二○號函甚詳，上述函件之真實
與否，攸關上訴人之犯罪，原審未傳訊訪查人員予以調查，俾明真相，併有可議。檢
察官上訴意旨，執以指摘原判決不當，尚非全無理由，應認有撤銷發回更審之原因。
據上論結，應依刑事訴訟法第三百九十七條、第四百零一條，判決如主文。
中      華      民      國    八十六    年      十      月      九      日
                              最高法院刑事第三庭
                                  審判長法官  蔡  詩  文
                                        法官  莊  登  照
                                        法官  洪  明  輝
                                        法官  蔡  清  遊
                                        法官  林  文  豐
      右正本證明與原本無異
                                              書  記  官
中      華      民      國    八十六    年      十      月     二十     日
